【裁判字號】    97,訴,1906
【裁判日期】    970729
【裁判案由】    違反毒品危害防制條例
【裁判全文】
臺灣彰化地方法院刑事判決              97年度訴字第1906號
公  訴  人  臺灣彰化地方法院檢察署檢察官
被      告  甲○○
上列被告因違反毒品危害防制條例案件，經檢察官提起公訴（97
年度毒偵字第2391號），本院逕以簡式審判程序判決如下：
    主  文
甲○○施用第一級毒品，累犯，處有期徒刑拾月。
    犯罪事實及理由
一、犯罪事實部分：
    甲○○前曾於民國96年間，因施用第一級毒品案件，經本院
    以96年度訴字第652 號，判處有期徒刑8 月確定，嗣後經減
    刑為有期徒刑4 月確定，入監執行後，甫於97年2 月17日縮
    短刑期執行完畢。其曾於90年間，因施用毒品案件，經臺灣
    臺中地方法院以90年度毒聲字第5463號裁定令入戒治處所施
    以強制戒治，於91年12月4 日強制戒治期滿執行完畢釋放。
    詎其於強制戒治執行完畢釋放後5 年內之93年間，即再因施
    用毒品案件，經臺灣高等法院臺中分院以93年度上訴字第16
    05號，判處有期徒刑10月確定，仍不知悔改，復基於施用第
    一級毒品海洛因之犯意，於97年4 月17日上午10時30分許，
    在彰化縣彰化市○○○○道路與彰南路口之台塑加油站廁所
    內，以將海洛因摻水置入其所有針筒內（該針筒業已丟棄）
    ，施用第一級毒品海洛因1 次。嗣於97年4 月17日下午1 時
    45分許，因另案涉嫌竊盜案件遭警查獲，甲○○即在有偵查
    犯罪職權之機關或個人發覺其犯罪前，自動向彰化縣警察局
    彰化分局警員自首其施用第一級毒品犯行，主動接受裁判，
    經警採集其尿液送驗，結果呈嗎啡陽性反應，查悉上情。
二、被告甲○○於本院準備程序中，就上揭犯罪事實均為有罪之
    陳述，且所犯係死刑、無期徒刑、最輕本刑為3 年以上有期
    徒刑以外之罪，經本院合議庭依刑事訴訟法第273 條之1 第
    1 項之規定，裁定由受命法官1 人獨任進行簡式審判程序。
三、本案證據：
    (一)彰化縣警察局彰化分局97年4 月17日委託檢驗尿液代號與
      真實姓名對照認證單1紙（見毒偵卷第5頁）。
    (二)詮昕科技股份有限公司97年5 月6 日濫用藥物尿液檢驗報
      告1紙（見毒偵卷第6頁）。
    (三)被告之97年4月17日警詢筆錄。
    (四)被告於本院之自白。
    (五)臺灣高等法院被告前案紀錄表。
四、按毒品危害防制條例於92年7 月9 日修正公布，自93年1 月
    9 日施行，其中第20條、第23將施用毒品之刑事處遇程序，
    區分為「初犯」及「五年內再犯」、「五年後再犯」。依其
    立法理由之說明：「初犯」，經觀察、勒戒或強制戒治後，
    應為不起訴處分或不付審理之裁定；經觀察、勒戒或強制戒
    治執行完畢釋放後，「五年內再犯」者，因其再犯率甚高，
    原實施之觀察、勒戒及強制戒治既已無法收其實效，爰依法
    追訴或裁定交付審理。至於經觀察、勒戒或強制戒治執行完
    畢釋放後，「五年後再犯」者，前所實施之觀察、勒戒或強
    制戒治已足以遮斷其施用毒品之毒癮，為期自新及協助其斷
    除毒癮，仍適用「初犯」規定，先經觀察、勒戒或強制戒治
    之程序。從而依修正後之規定，僅限於「初犯」及「五年後
    再犯」二種情形，始應先經觀察、勒戒或強制戒治程序。倘
    被告於五年內已再犯，經依法追訴處罰，縱其第三次（或第
    三次以上）再度施用毒品之時間，在初犯經觀察、勒戒或強
    制戒治執行完畢釋放五年以後，已不合於「五年後再犯」之
    規定，且因已於「五年內再犯」，顯見其再犯率甚高，原實
    施觀察、勒戒或強制戒治，已無法收其實效，即應依該條例
    第10條處罰（最高法院95年度第 7次刑事庭會議決議）。查
    本件被告前曾因施用毒品案件，經執行強制戒治，於91年12
    月4 日強制戒治期滿執行完畢釋放。惟其於5 年內之93年間
    ，即再因施用毒品案件，經臺灣高等法院臺中分院以93年度
    上訴字第1605號，判處有期徒刑10月確定等情，有臺灣高等
    法院被告前案紀錄表存卷可參，而被告本案前開施用第一級
    毒品海洛因之犯行，雖係在前次強制戒治執行完畢5 年後所
    犯，惟被告於上開強制戒治執行完畢5 年內，曾再犯施用毒
    品之罪經法院宣示判決並確定，已詳述如前，顯見其並非於
    強制戒治執行完畢後5 年內均無任何施用毒品之犯行，且其
    既已於強制戒治執行完畢5 年內再犯施用毒品之罪，已符合
    毒品危害防制條第23條第2 項所定之追訴要件，揆諸前開毒
    品危害防制條例條文及說明，被告所為本件施用第一級毒品
    海洛因之犯行，即無「初犯」規定之適用，自毋須再重新施
    予觀察、勒戒或強制戒制之處遇程序，而應直接訴追處罰。
五、應依刑事訴訟法第273條之1第1項、第 299條第1項前段、第
    310 條之2 、第454 條第1 項，毒品危害防制條例第10條第
    1 項，刑法第11條前段、第47條第1 項、第62條前段，判決
    如主文。
六、如不服本判決，應於判決送達後10日內，向本院提出上訴狀
    （須附繕本），上訴於臺灣高等法院臺中分院。
本案經檢察官林宏昌到庭執行職務。
中    華    民    國    97    年    7     月    29    日
                  刑事第五庭    法  官  簡婉倫
以上正本證明與原本無異。
如不服本判決，應於判決送達後10日內，向本院提出上訴書狀，
上訴書狀應「敘述具體上訴理由」，並按他造當事人之人數附繕
本。「切勿逕送上級法院」。
中    華    民    國    97    年    7     月    29    日
                                書記官  林盛輝
附錄本案論罪科刑法條
毒品危害防制條例第10條第1項
施用第一級毒品者，處 6 月以上 5 年以下有期徒刑。


司法院資訊處製作；財團法人民間司法改革基金會備份。
